臺灣苗栗地方法院民事裁定
111年度補字第99號
原      告  鄭文炳  


被      告  建順煉鋼股份有限公司

法定代理人  王丕彰  
被      告  陳添斌  



            楊瑞發  
                      居臺中市○區○○路00號                                            
上列原告與被告建順煉鋼股份有限公司等間請求塗銷抵押權登記
事件，本院裁定如下：
    主  文
本院於民國111年2月15日所為命補繳裁判費新臺幣（下同）21,3
62元之裁定撤銷。　　
    理  由
一、按原法院或審判長認抗告為有理由者，應撤銷或變更原裁定
    ，民事訴訟法第490條第1項定有明文。次按核定訴訟標的之
    價額，以起訴時之交易價額為準，無交易價額者，以原告就
    訴訟標的所有之利益為準；以一訴主張數項標的者，其價額
    合併計算之。但所主張之數項標的互相競合或應為選擇者，
    其訴訟標的價額，應依其中價額最高者定之，民事訴訟法第
    77條之1第2項、第77條之2第1項分別定有明文。又因債權之
    擔保涉訟，訴訟標的價額以所擔保之債權額為準；如供擔保
    之物其價額少於債權額時，以該物之價額為準，此觀民事訴
    訟法第77條之6規定即明。
二、經查，原告訴之聲明第1項請求確認被告間就原告所有如附
    表所示土地（下稱系爭土地）於民國73年11月28日所設定擔
    保債權總金額新臺幣（下同）2,378,360元之最高限額抵押
    權（下稱系爭抵押權）不存在；聲明第2項請求被告塗銷系
    爭抵押權登記，其兩項聲明均屬民事訴訟法第77條之6所定
    因債權之擔保涉訟者。則原告聲明第1項請求確認系爭抵押
    權所擔保之債權不存在部分，其訴訟標的價額以價額較少之
    供擔保物之價額為準，即如附表所示290,303元為準；至聲
    明第2項請求塗銷系爭抵押權登記部分，系爭抵押權所擔保
    之債權總金額為2,378,360元，而供擔保物價額經核定如附
    表所示為290,303元，供擔保物價額低於債權額，依前揭規
    定，此部分訴訟標的價額亦應以供擔保物價額290,303元為
    準。又原告雖以一訴主張前開兩項不同之訴訟標的，但其訴
    訟目的均係使系爭土地回復至無設定擔保物權之狀態，經濟
    上目的同一，依前開規定，訴訟標的價額自應以其中價額最
    高者定之，是本件訴訟標的價額應核定為290,303元，則原
    裁定核定訴訟標的價額為2,378,360元即屬有誤。又原告已
    就本件訴訟繳足裁判費，是本院於民國111年2月15日所為命
    原告補繳裁判費之裁定應予撤銷。
三、依民事訴訟法第490條第1項，裁定如主文。　　
中　　華　　民　　國　　111 　年　　3 　　月　　2 　　日
                  民事第一庭  法　官　宋國鎮
以上正本係照原本作成
如不服本裁定應於送達後10日內向本院提出抗告狀，並繳納抗告
費新臺幣1,000元。
                        　　　書記官　林翰章
中　　華　　民　　國　　111 　年　　3 　　月　　 2　　日
附表：
編號     請求塗銷之標的 （苗栗縣苑裡鎮興隆段）   面積  （㎡） 公告土地現值  （元／㎡）  設定權利範圍 價額（新臺幣，元以下四捨五入） 1     404 地號土地 420.44    2,000元    143/2636      45,617元 2     405 地號土地 2,255.22    2,000元    143/2636     244,686元                                                            合  計         290,303元